臺灣彰化地方法院刑事裁定
110年度聲判字第11號
聲  請  人  龔信元
代  理  人  詹仕沂律師
            王志成律師
被      告  鄭明俊


上列聲請人因告訴被告鄭明俊過失致人於死案件，不服臺灣高等
檢察署臺中檢察分署檢察長於中華民國110年3月4日以110年度上
聲議字第577號駁回再議之處分（原不起訴處分案號：臺灣彰化
地方檢察署檢察官109年度偵字第12942號），聲請交付審判，本
院裁定如下：
    主  文
聲請駁回。
    理  由
一、告訴人不服上級檢察署檢察長或檢察總長認再議為無理由而
    駁回之處分者，得於接受處分書後10日內委任律師提出理由
    狀，向該管第一審法院聲請交付審判，刑事訴訟法第258條
    之1定有明文。查聲請人以被告鄭明俊涉犯刑法第276條之過
    失致人於死罪嫌，向臺灣彰化地方檢察署提出告訴，經該署
    檢察官實施偵查後，認被告犯罪嫌疑不足，於民國110年1月
    25日以109年度偵字第12942號為不起訴處分後，聲請人不服
    聲請再議，經臺灣高等檢察署臺中檢察分署檢察長認聲請人
    對原不起訴處分書聲請再議，並無理由，而於110年3月4日
    以110年度上聲議字第577號處分書駁回再議之聲請等情，業
    經本院調取上開偵查卷宗審閱無訛，並有上開案號不起訴處
    分書、處分書各1份在卷可參。嗣該處分書於110年3月17日
    合法送達予聲請人後，聲請人於110年3月26日委任詹仕沂、
    王志成律師向本院聲請交付審判，亦有送達證書附於臺灣高
    等檢察署臺中檢察分署110年度上聲議字第577號卷宗及刑事
    交付審判聲請狀上所蓋本院收狀章暨委任狀附於本院卷可憑
    ，是本件聲請人聲請程式及提出聲請之期間，均合於前開規
    定，其聲請程序合法，合先敘明。
二、本件聲請交付審判意旨如附件刑事交付審判聲請狀影本所載
    。
三、法院認為交付審判之聲請不合法或無理由者，應駁回之，刑
    事訴訟法第258條之3第2項前段定有明文。又刑事訴訟法第2
    58條之1規定告訴人得向法院聲請交付審判，係對於「檢察
    官不起訴或緩起訴裁量權」制衡之一種外部監督機制，法院
    僅就檢察官所為不起訴或緩起訴之處分是否正確加以審查，
    以防止檢察機關濫權，依此立法精神，同法第258條之3第3
    項規定法院審查聲請交付審判案件時「得為必要之調查」，
    其調查證據之範圍，自應以偵查中曾顯現之證據為限；而同
    法第260條對於不起訴處分已確定或緩起訴處分期滿未經撤
    銷者得再行起訴之規定，其立法理由說明該條所謂不起訴處
    分已確定者，包括「聲請法院交付審判復經駁回者」之情形
    在內，是前述「得為必要之調查」，其調查證據範圍，更應
    以偵查中曾顯現之證據為限，不得就告訴人新提出之證據再
    為調查，亦不得蒐集偵查卷以外之證據，否則，將與刑事訴
    訟法第260條之再行起訴規定，混淆不清，亦將使法院兼任
    檢察官而有回復「糾問制度」之虞；且法院裁定交付審判，
    即如同檢察官提起公訴使案件進入審判程序，是法院裁定交
    付審判之前提，必須偵查卷內所存證據已符合刑事訴訟法第
    251條第1項規定「足認被告有犯罪嫌疑」檢察官應提起公訴
    之情形，亦即該案件已經跨越起訴門檻，否則，縱或法院對
    於檢察官所認定之基礎事實有不同判斷，但如該案件仍須另
    行蒐證偵查始能判斷應否交付審判者，因交付審判審查制度
    並無如同再議救濟制度得為發回原檢察官續行偵查之設計，
    法院仍應依同法第258條之3第2項前段規定，以聲請無理由
    裁定駁回。
四、犯罪事實應依證據認定之，無證據不得認定犯罪事實；犯罪
    嫌疑不足者，應為不起訴之處分，刑事訴訟法第154條第2項
    、第252條第10款分別定有明文。次按告訴人之告訴，係以
    使被告受刑事訴追為目的，是其陳述是否與事實相符，仍應
    調查其他證據以資審認；認定不利於被告之事實，需依積極
    證據，苟積極證據不足為不利於被告事實之認定時，即應為
    有利於被告之認定，此有最高法院52年度台上字第1300號、
    30年度上字第816號判決意旨可資參照。
五、經查：
　㈠被告鄭明俊於109年9月2日11時14分許，駕駛車牌號碼0000-0
    0號自小貨車，沿彰化縣彰化市金馬路1段由東往西方向行駛
    ，行經該路段與建國北路交岔路口時，適有被害人龔王秀霞
    騎乘車號000-0000普通重型機車，沿金馬路1段欲左轉建國
    北路行駛，而在上開路口機車待轉區東側之行人穿越道後端
    （亦即未停止於機車待轉區內）暫停後，開始由北往南方向
    起步時，兩車發生碰撞，被害人人車倒地，因而受有顱內出
    血、頭部外傷之傷害，經送醫急救後，仍因中樞神經衰竭而
    死亡等情，業據被告 供述在卷，並有道路交通事故現場圖
    、道路交通事故調查報告表㈠、㈡-1、現場照片及路口監視器
    、行車紀錄器翻拍畫面照片、法醫參考病歷摘要公路監理電
    子閘門查詢資料、車輛詳細資料報表、臺灣彰化地方檢察署
    相驗屍體證明書、檢驗報告書等件在卷可參，是此部分之事
    實，固堪認定。
　㈡機車行駛至交岔路口，其轉彎，應依標誌或標線之規定行駛
    ，內側車道設有禁行機車標誌或標線者，應依兩段方式進行
    左轉；機慢車兩段左轉標誌，用以告示左轉大型重型機車以
    外之機車或慢車駕駛人應遵照號誌指示，在號誌顯示允許直
    行時先行駛至右前方路口之左轉待轉區等待左轉，俟該方向
    號誌顯示允許直行後，再行續駛，以兩段方式完成左轉，此
    觀道路交通安全規則第99條第2項第1款道路交通標誌標線號
    誌設置規則第65條之規定即明。經查，本案肇事地點係設有
    機慢車兩段左轉標誌及待轉區標線之行車管制號誌三岔路口
    ，內側車道路面並有明顯標示「禁行機車」黃色字語之標字
    等情，有道路交通事故現場圖、更正後之道路交通事故調查
    報告表㈠、現場照片及路口監視器錄影畫面、行車紀錄器錄
    影畫面翻拍照片（見彰化地檢署109年度相字第735號卷第29
    、43至47、53、65至69頁、彰化地檢署109年度偵字第12942
    號卷第11頁）在卷可參，是被害人騎乘機車，行至該交岔路
    口時，本應依前開規定進行兩段式左轉，惟疏未注意及此，
    其違規之情至為明顯。
　㈢被告之駕駛行為是否有過失： 
　　⒈汽車行駛時，駕駛人應注意車前狀況，並隨時採取必要之
      安全措施，道路交通安全規則第94條第3項訂有明文。而
      此「應注意車前狀況，並隨時採取必要之安全措施」注意
      義務之規範目的，乃在防免車輛行駛時，因前方突發狀況
      產生碰撞事故、進而造成人身傷亡。是對於直行車之汽車
      駕駛人而言，其行駛時所應注意之「車前」狀況，應係指
      依一般社會通念，位在其車輛前方對於碰撞結果之發生可
      得預見且具有迴避可能性，而應予注意避免碰撞之一切行
      人、其他車輛，此乃基於一般社會相當性之當然解釋。故
      「注意車前狀況」乃係指駕駛人就其注意力所及之情況下
      ，對於車前已存在或可能存在事物應予注意，以便採取適
      當之反應措施而言，是駕駛人注意車前狀況，應建立在行
      車當時之時、空等一切情況下進行綜合判斷。又汽車駕駛
      人，因可信賴其他參與交通之對方亦能遵守交通規則，且
      衡諸日常生活經驗及一般合理駕駛人之注意能力，已為必
      要之注意，並已採取適當之措施，或縱未採取適當之措施
      ，仍無法避免交通事故之發生時，該汽車駕駛人對於信賴
      對方亦能遵守交通規則乃竟違規之行為，自無預防之義務
      ，難謂該汽車駕駛人即有能注意而不注意之過失，而令負
      過失之責任（最高法院90年度台上字第2400號判決意旨參
      照）。準此，倘他人之違規行為係不可預見，且無充足時
      間可採取適當措施，以避免發生交通事故結果時，自不能
      課以駕駛人對於不可知之對方違規行為有預防義務。
　  ⒉聲請人雖一再主張被害人在路旁等待左轉彎，以當時視線
      良好並無遮蔽之情形下，被告應可及早預見被害人之機車
      動向，而有充分的反應時間避免本件碰撞，但被告卻未及
      反應閃避，其有過失甚明等語。然本案案發之路段速限為
      時速70公里等情，有上開更正後之道路交通事故調查報告
      表㈠可參，而被告駕車行經該三岔路口時，依其供稱時速
      為50、60公里（見相卷第25頁）。另依交通部公路總局車
      輛行車事故鑑定覆議會以被告行車紀錄器錄影畫面被告行
      經肇事地前之距離（以畫面經過之道路交通設施及Google
      地圖量測）與經過之秒數，推算被告肇事前行駛平均車速
      約65公里/小時（見偵卷第39頁），並未超越該路段之速
      限，且依上開路口監視器錄影畫面翻拍照片所示，被告駕
      車行經該交岔路口是依循路口綠燈號誌行駛，衡諸日常生
      活經驗，被告應可信賴被害人能遵守道路交通規則，不擅
      自違規左轉，並互相採取謹慎注意之安全行為，否則無疑
      課予被告反於一般日常生活經驗之責任，誠屬過苛，尚難
      僅因被害人在路邊停等，即可遽認被告已可預見被害人行
      向，對於被害人違規行為所導致危險已可預見，進而推論
      被告應予以減速或煞停。
　  ⒊被告就本件車禍之發生是否有充分之反應時間及採取安全
      措施之反應距離，實係取決於被害人改變原先之停止狀態
      而開始往左行駛時而定，蓋此時才是被告可能及必須要採
      取閃避被害人機車以避免碰撞之時間始點。依路口監視器
      錄影畫面可知，畫面顯示時間11時14分14秒時，被害人開
      始往左起步行駛，畫面顯示時間11時14分17秒時，兩車發
      生碰撞，自被害人左轉至兩車發生碰撞之時間僅約3秒鐘
      ；而觀諸被告車輛行車紀錄器影像，畫面顯示時間11時16
      分21秒時，被害人開始往左起步行駛，畫面顯示時間11時
      16分23秒時，兩車發生碰撞，自被害人左轉至兩車發生碰
      撞之時間僅約2秒鐘，則被告能否即時注意，且採取必要
      之安全措施，即屬有疑。本件經臺灣彰化地方檢察署檢察
      官送交通部公路總局車輛行車事故鑑定覆議會鑑定，鑑定
      結果略以：依美國北佛羅里達州立大學警察科技管理學院
      於事故重建分析所採用之反應時間（含觸發、感知、判斷
      、鬆開油門、煞車、開始有效煞車）為1.6秒。另西北大
      學事故重建與鑑定技術（NWUTI）內提及，大多數駕駛於
      一般之交通狀况下，在已感知危險必須做停車動作之後的
      一個典型反應時間是0.75秒。但因事故之發生皆從觸發、
      感知、判斷而起，再至鬆開油門、煞車、開始有效煞車，
      故交通部公路總局車輛行車事故鑑定覆議會採用從觸發到
      開始有效煞車之反應時間為1.6秒。另因車輛煞車之阻力
      係數為0.7至0.85，再以肇事前鄭車行駛平均車速約65公
      里/小時計算，則被告所需之煞車時間2.17至2.63秒。換
      言之，被告必須於3.77至4.23秒（反應時間＋煞車時間）
      前發現被害人機車欲左轉，並開始緊急煞車，方能煞停，
      此有該覆議會0000000案覆議意見書（見偵卷第37至40頁
      ）在卷可參。準此，因自被害人改變原先之停止狀態而開
      始往左行駛時起算至兩車發生碰撞時止僅約2、3秒鐘，不
      足前開所需之反應時間加計煞車時間，原不起訴處分、駁
      回再議之處分及交通部公路總局車輛行車事故鑑定覆議會
      乃認被告反應時間不足而無過失（僅就危險觸發時間始點
      之認定與本院有所不同，惟結論並無二致，詳後述），經
      核均無違背論理法則與經驗法則之處，堪認被告於案發當
      時並無足夠時間可煞停或採取其他更為適當措施以避免本
      件車禍發生，其自無預見及避免危險發生之期待可能性，
      實難謂有何注意義務之違反而認其有過失。
　  ⒋至前開覆議意見書、駁回再議之處分書均認應自被害人機車續往左駛至路口內側直行車道延伸處之11時14分16秒（末）起算觸發始點，而忽略被害人此前即有起步之舉動，尚有未合，為本院所不採，併此敘明。
六、綜上所述，本件難認被告涉有刑法第276條之過失致人於死
    罪嫌，業經臺灣彰化地方檢察署檢察官於不起訴處分書中論
    述甚詳，且經臺灣高等檢察署臺中檢察分署檢察長審核該再
    議案件後，認原不起訴處分並無不當，敘述理由而駁回再議
    之聲請，有各該處分書在卷為憑，並無未加詳查、率為駁回
    之處，依上揭偵查卷宗內資料及所存證據，聲請人告訴被告
    涉犯及刑法第276條之過失致人於死罪之犯罪嫌疑，尚不能
    使本院認已達刑事訴訟法第251條第1項規定「足認被告有犯
    罪嫌疑，檢察官應提起公訴」之程度，亦即聲請人指述之過
    失致人於死之偵查案件，並未跨越起訴門檻，是聲請人聲請
    交付審判，為無理由，應予駁回。
七、依刑事訴訟法第258條之3第2項前段，裁定如主文。
中　　華　　民　　國　　110 　年　　10　　月　　15　　日
                  刑事第七庭  審判長法  官  王義閔
                                    法  官  鮑慧忠
                                    法  官  巫美蕙
以上正本證明與原本無異。　　　　　　　　　　　　　　　　
不得抗告。
中　　華　　民　　國　　110 　年　　10　　月　　15　　日
                                    書記官  林婷儀